臺灣新竹地方法院民事裁定　　　　　 100年度審重訴字第12號
聲請人　即　Quartz Palitra Ltd.
被　　　告
法定代理人　Mikhail A.
聲請人　即　中華晶科技股份有限公司
被　　　告
法定代理人　孫康秀鳳
相對人　即　太陽光電能源科技股份有限公司
原　　　告
法定代理人　羅家慶
訴訟代理人　蔡朝安律師
　　　　　　林佩樺律師
　　　　　　陳薏如律師
上列當事人間請求返還買賣價金等事件，聲請人聲請停止訴訟程
序，並命原告於一定期間內提付仲裁，本院裁定如下：
    主  文
本件訴訟應停止訴訟程序。
相對人即原告，應於本裁定送達後三十日內，將本件訴訟標的之
法律關係提付仲裁，如逾期未提付仲裁者，則駁回其訴。
    理  由
一、按有關現在或將來之爭議，當事人得訂立仲裁協議，約定由
    仲裁人一人或單數之數人成立仲裁庭仲裁之；又仲裁協議，
    如一方不遵守，另行提起訴訟時，法院應依他方聲請裁定停
    止訴訟程序，並命原告於一定期間內提付仲裁；原告逾前項
    期間未提付仲裁者，法院應以裁定駁回其訴，仲裁法第1條
    第一項、第4條第1項前段、第2項分別定有明文。
二、本件聲請意旨略以：就原告起訴狀訴之聲明第一項之請求而
    言，依兩造所簽立之原證一合約第十條，係就雙方解決合約
    爭議之方式及準據法加以約定，該條第二項既已明文約定：
    「爭議與糾紛應本於善意協商，協商不成應交仲裁，悉以國
    際商業仲裁法於台北進行仲裁。」（契約原文為：All dispu
    tes and disagreements arising from the present Contr
    act or in connection with it will be settled by frie
    ndly negotiations.If no settlement is reached,Buyer
    and Seller agree to submit such disputes to arbitrat
    ions.Arbitration shall be held in Taipei,Taiwan in
    accordance with International Commercial Arbitration
    Act.)，即應認已有強制交付仲裁之合意；再就上開合約第
    10條第2項條款之中、英文義分別以觀，均使用『應交仲裁
    』、且其中之『Buyer and Seller agree to submit such
    disputes to arbitrations.Arbitration shall be held
    in Taipei …』等字義，亦足徵其合約條款已明白約定經雙
    方同意應提付仲裁甚明。詎原告於起訴狀刻意將合約條文之
    用語“應(shall)交仲裁”，錯引為“得以仲裁解決爭議”
    ，進而不依約提付仲裁，逕行提起本件訴訟，自有未洽。又
    就原告起訴狀訴之聲明第二項之請求觀之，兩造所簽合約(
    即原證二)第9條第2項之用語與訴之聲明第一項相關之合約
    (即原證一)第10條第2項之中、英文用語完全相同，職是，
    訴之聲明第二項之請求事項，亦應提付仲裁，原告刻意錯引
    為“得以仲裁解決爭議”云云，實有誤導法院之嫌。再者，
    因原證一合約之第10條及原證二合約之第9條之約定，乃係
    就兩造雙方解決爭議之「準據法及仲裁(Governing Law and
    Arbitra tion)」，為一般原則性規定，詎雙方於簽約時不
    察，竟於原證一合約之附則(other conditions)第11.4條後
    段及原證二合約之附則(other conditions)第10.3條後段，
    約定「…本契約以中華民國法為準據法，新竹地方法院有管
    轄權。」云云，其內容分別與契約本文之第10.2條(原證一)
    及第9.2 條(原證二)相抵觸，自屬無效；更何況，就原證一
    合約之附則(other conditions)第11.4條及原證二合約之附
    則(other conditions)第10.3條之文義以觀，係針對「紛爭
    勝訴方得要求合理律師訴訟費」為其適用前提(If either
    partyempl oys attomeys to enforce any rights arising
    out of or relating to this Agreement,the prevailing
    party shal l be entitled to recover reasonable legal
    fees.This Agreement shall be construed and controlle
    d by the l aw of Taiwan,ROC and under the jurisdicti
    on of the Hsinchu court.)，是原告依附則主張本院就本
    件返還價金事件有管轄權云云，自有未洽。為此，爰依仲裁
    法第四條第一項前段之規定，聲請本院裁定停止本件訴訟程
    序，並命原告於一定期間內提付仲裁等語。
三、相對人即原告則辯稱：兩造間係有意以訴訟或仲裁方式，擇
    一解決因合約所生之紛爭，乃於原證一之合約中並列第11.4
    條及第10條之內容，於原證二之合約中並列第10.3條及第9
    條之內容，以具體陳現雙方之合意，聲請人陳稱原證一合約
    之第11.4條及原證二合約之第10.3條之訴訟管轄條款，係雙
    方一時不察而簽寫云云，並不可採。且若兩造雙方無意以訴
    訟解決因合約所生紛爭者，豈有不將原證一合約第11.4條及
    原證二合約第10.3條之內容，予以刪除之理，足證雙方確有
    意併列訴訟及仲裁兩種爭端解決方式。況於合約中併採訴訟
    、仲裁及調解等爭端解決機制，亦為常見之情，此亦有最高
    法院九十五年度台抗字第三九０號裁定意旨可參。且依上開
    最高法院裁定之見解，本件自無適用仲裁法第四條裁定停止
    訴訟之餘地。又就原證一合約第11.4條及原證二合約第10.3
    條之約定而言，若雙方真意乃「紛爭勝訴方得要求合理律師
    訴訟費」之事件，始由本院管轄，則其約定條文之用字及結
    構應改為「紛爭時勝訴方得要求合理律師費，並以新竹地方
    法院為管轄法院。」，而非如上開契約條文般，另立一獨立
    句子「本約以中華民國法為準據法，新竹地方法院有管轄權
    」，並明文以「本約」為適用對象，是聲請人陳稱：從原證
    一合約第11.4條及原證二合約第10.3條之文義觀之，乃係針
    對「紛爭勝訴方得要求合理律師訴訟費」為其適用前提云云
    ，並不可採。
四、經查：
（一）兩造所訂原證一合約第十條第一項、原證二合約第九條第
      一項，均約定「本約由中華民國法律規範之」，可認就本
      件之原告與被告Quartz Palitra Ltd公司間所涉之涉外民
      事事件，雙方係約定其準據法為我國之法律。又按「解釋
      契約，固須探求當事人立約時之真意，不能拘泥於契約之
      文字，但契約文字業已表示當事人真意，無須別事探求者
      ，即不得反捨契約文字而更為曲解。」（有最高法院17年
      上字第1118號判例意旨可資參照）。查，兩造所訂之原證
      一合約第十條、原證二合約第九條之標題，均係標明為Go
      verning Law and Arbitration（即準據法及仲裁），此
      係有關兩造間爭端之處理方式之約定，且其中原證一合約
      之第十條第二項及原證二合約之第九條第二項，均係明文
      約定：「爭議與糾紛應本於善意協商，協商不成【應】交
      仲裁，悉以國際商業仲裁法於台北進行仲裁」，故依該等
      約定之文義意旨觀之，已明白顯示兩造乃約定於糾紛協商
      不成時，【應】交付仲裁，而非【得】交付仲裁，亦即雙
      方已有強制仲裁條款之約定。又上開合約之第十一條（原
      證一合約）、第十條（原證二合約）之標題，乃均係記載
      為：Other conditions（即譯為：其他條款或雜項條款或
      附則），是就此等條文之標題名稱及其條文之編排順序，
      與上開所述第十條（原證一合約）、第九條（原證二合約
      ）條文之標題名稱與編排順序對照觀之，可認原證一合約
      第十一條及原證二合約第十條之約定，乃係基於補充性之
      約定，而非與原證一合約第十條及原證二合約第九條之兩
      造有關爭端處理方式之約定，係處於併列、可擇一選擇之
      關係。
（二）又查，因當事人間之糾紛經提付仲裁後，依我國仲裁法第
      二十一條第三項之規定，於仲裁庭逾法定期間未作成仲裁
      判斷者，除強制仲裁事件外，當事人仍得逕行起訴，亦即
      當事人間就其之糾紛，於依強制仲裁條款提付仲裁後，仍
      有後續得進行訴訟之情形，此時，即有約定合意管轄法院
      及其準據法之必要性。準此以觀，參諸前開之條文順序及
      其標題暨上開原證一合約第十條第二項及原證二合約第九
      條第二項之條文約定文義之說明，可認兩造訂立該原證一
      合約第十一條第四項（即11.4條）及原證二合約第十條第
      三項（即10.3條）有關「紛爭時勝訴方得要求合理律師訴
      訟費。本約以中華民國法為準據法，新竹地院有管轄權」
      之約定，乃係為因應兩造雙方於仲裁不成而得另行訴訟（
      如前述我國仲裁法第二十一條第三項所規定：仲裁庭逾期
      未作成仲裁判斷，當事人得逕行起訴之情形者）時，有關
      於訴訟之合意管轄法院及其準據法之約定，惟不得以該等
      約定內容之存在，反而遽以推論兩造間就紛爭、爭端之解
      決方式，乃係合意仲裁與訴訟方式併行，即可由當事人擇
      一為之。是相對人上開之陳稱內容，尚難以採認。
（三）至於相對人所援引之最高法院九十五年度台抗字第三九０
      號裁定，依其案例之情形而言，其有關之爭端處理方式之
      約定條文乃係：「甲方與乙方間對本契約之執行有爭議無
      法解決時，可申請調處、提出仲裁或訴訟。」，有該最高
      法院九十五年度台抗字第三九０號裁定影本一份在卷可憑
      ，是從該等約定條文之文義觀之，固已明示仲裁與訴訟乃
      係併列，當事人可擇一為之，而無仲裁先行之意，惟就本
      件而言，依上開所示兩造之約定條文之內容及文義觀之，
      核與最高法院九十五年度台抗字第三九０號事件該案例之
      契約條文之約定情形，顯有不同，自不得相比擬，是相對
      人援引最高法院九十五年度台抗字第三九０號裁定意旨而
      為主張，自難以採認。
（四）綜上所述，聲請人主張兩造於原證一合約第十條第二項及
      原證二合約第九條第二項之約定內容，乃係兩造間有關仲
      裁先行之協議約定乙節，尚堪採認，是兩造既已約定有先
      行仲裁之協議，相對人自應遵守此約定先行提付仲裁，詎
      相對人並未依前開約定先行提付仲裁，而逕行提起本件訴
      訟，自有違誤，從而，聲請人依我國仲裁法第4條規定，
      聲請裁定停止訴訟程序，並命相對人之原告於一定期間內
      將兩造本件訴訟標的之法律關係提付仲裁，於法自無不合
      ，爰裁定如主文所示。
五、依仲裁法第4條第1項，裁定如主文。
中    華    民    國   100    年    7     月    1     日
                  民事第二庭    法      官  鄭政宗
以上正本係照原本作成。
如對本裁定抗告，須於裁定送達後10日內向本院提出抗告狀。
中    華    民    國   100    年    7     月    1     日
                                書記官  蔡美如